臺灣高等法院刑事判決
109年度上易字第1479號
上  訴  人  
即  被  告  范姜群星




選任辯護人  陳彥嘉律師
上列上訴人因傷害案件，不服臺灣桃園地方法院109年度易字第1
66號，中華民國109年4月29日第一審判決（起訴案號：臺灣桃園
地方檢察署107年度偵字第28144號），提起上訴，本院判決如下
：
    主  文
原判決撤銷。
范姜群星無罪。
    理  由
一、公訴意旨略以：被告范姜群星與張洪源係鄰居，於民國107 
    年9 月15日20時30分許在桃園市○○區○○路000 巷0 弄0 號之
    張洪源住處前因故發生糾紛而有肢體衝突後，乃進入張洪源
    上開住處（下稱張洪源住處）內，與張洪源繼續扭打（范姜
    群星所涉傷害張洪源及無故侵入他人住宅部分，經張洪源撤
    回告訴，業經原審不受理判決），張洪源之配偶蘇春美見狀
    而上前欲推開范姜群星時，范姜群星另基於傷害之不確定故
    意，以腳踩蘇春美之右腳踝，致其受有右側脛骨內踝移位閉
    鎖性骨折之傷害，因認被告涉犯刑法第277條第1項傷害罪等
    語。
二、按不能證明被告犯罪者，應諭知無罪之判決，刑事訴訟法第
    301條第1項定有明文。次按，犯罪事實之認定，應憑真實之
    證據，倘證據是否真實尚欠明確，自難以擬制推測之方法，
    為其判斷之基礎。且認定犯罪事實之證據係指足以認定被告
    確有犯罪行為之積極證據資料而言，該項證據自須適合於被
    告犯罪事實之認定，始得採為斷罪資料。故刑事訴訟上之證
    明資料，無論其為直接或間接證據，均須達於通常一般人均
    不致有所懷疑，而得確信其為真實之程度，始得據為有罪之
    認定，若關於被告是否犯罪之證明未能達此程度，而有合理
    懷疑之存在，致使無從形成有罪之確信，根據罪證有疑，利
    於被告之證據法則，即不得據為不利被告之認定。所謂補強
    證據，係指被害人之陳述本身以外，足以證明犯罪事實確具
    有相當程度真實性之證據，固不以證明犯罪構成要件之全部
    事實為必要，但以與被害人指述具有相當之關聯性為前提，
    並與被害人之陳述相互印證，綜合判斷，已達於使一般之人
    均不致有所懷疑，而得確信其為真實之程度而言。又證人陳
    述之證言中，關於轉述其聽聞自被害人陳述被害經過部分，
    屬與被害人之陳述具同一性之累積證據，並不具補強證據之
    適格。但作為情況證據（間接證據）以之推論被害人陳述當
    時之心理或認知，或是供為證明對該被害人所產生之影響者
    ，其待證事實與證人之知覺間有關連性，則為適格之補強證
    據。又按法院固得依職權調查證據，但並無蒐集證據之義務
    。蒐集證據乃檢察官之職責，事實審法院應以調查證據為其
    主要職責，其調查之範圍，亦以審判中所存在之一切證據為
    限，案內不存在之證據，即不得責令法院為發現真實，應依
    職權從各方面蒐集證據。是檢察官就被告有其所指之犯罪事
    實，應負舉證及蒐集證據之責任，以說服法院形成被告有罪
    之心證，倘檢察官未能說服法院形成對被告不利之心證，即
    應依罪疑唯利被告原則，為被告無罪之判決。
三、公訴意旨認被告涉有上開犯行，係以證人即告訴人蘇春美於
    警詢及偵查中之證述及天成醫院診斷證明書、現場照片為主
    要論據。訊據被告堅決否認有公訴人所指傷害告訴人之行為
    ，辯稱：我並沒有碰到告訴人，不可能傷害她的腳踝等語。
    經查：
　㈠告訴人指訴欠缺補強證據
　⒈告訴人前後供述不一
　　告訴人於107年9月15日案發當日警詢時係供稱：發生經過是
    在107年09月15日20時許，當時張洪源與被告在扭打，我過
    去要將被告推開，過程中被告就踩到我的右腳踝，導致右腳
    踝骨折等情（見偵卷第27頁），惟於108年3月18日偵訊時改
    口指稱：107年9月15日20時30分許在自家屋內（桃園市○○區
    ○○路000巷0弄0號）準備要開車出門，因被告的車停在家門
    口，於是張洪源就向被告說請他移車，但雙方就扭打起來，
    我不知道具體情況，直到張洪源與被告扭打到要到客廳的地
    方時，我才發現，就走出去推被告，阻止被告進屋，過程中
    被告一直踢我，導致證人右腳踝骨折等語（見偵卷第54頁）
    ，前後二次供述就被告如何傷害其身體，分別提出用腳踩及
    用腳踢不同方式，就傷害時點亦有被告與張洪源扭打時以及
    要阻止被告進屋時二個不同時間，告訴人就被告何時及如何
    傷害等重要事實，前後供述顯有歧異。
　⒉證人張洪源之供述與監視器影像勘驗結果未合
　　證人即告訴人之丈夫張洪源雖曾於109年9月27日供稱：107
    年09月15日20時30分許，在桃園市○○區○○路000巷0弄0號前
    ，與被告因停車糾紛發生口角，被告跟被告友人衝過來打我
    ，扭打至我家中將我壓在地上打，告訴人見狀過來勸架，要
    將被告推出去，在推擠的過程中被告踢到告訴人蘇春美的腳
    害其腳骨折等語（見偵卷15頁反面），然依檢察官勘驗案發
    地點監視器影像結果，影像時間0000-00-00 00：16：32至0
    000-00-00 00：18：36期間，被告與張洪源在告訴人家中扭
    打後，未見告訴人有勸架或與被告有拉扯之動作，亦未有告
    訴人有推被告離開屋內或阻止進入屋內之動作；另 影像時
    間0000-00-00 00：19：40雖有一位身型微胖女子與平頭男
    子從被告家走出交談，綁馬尾之女子也隨後從被告家中方向
    走，朝告訴人家中走去站在門口與告訴人開始爭吵 ，隨後
    身型微胖女子便插入她們中間勸架，告訴人隨後就一跛一跛
    地走進屋內等情，亦非被告與告訴人有爭吵之行為，有勘驗
    筆錄在卷可參（見偵卷第52頁反面至53頁），惟告訴人此時
    腳已發生有受傷之情事，是以，證人張洪源上開所述與監視
    器畫面所呈現事實未合，自難作為補強告訴人供述之可信性
    。 
　㈡證人周郁彬與廖苡倢之證述有利於被告　
　　證人周郁彬於本院審理時證稱當時不確定告訴人是否在場，
    被告與張洪源互毆後，張洪源並沒有告訴我說告訴人有受傷
    等情，另證人即被告之妻廖苡倢亦於本院審理時證稱告訴人
    當時是拉著張洪源並非被告，被告並無推告訴人等情（見本
    院卷第172頁、174至175頁），綜合上開證述內容，並無被
    告有以公訴人所指用腳踩告訴人之行為。
　㈢卷附診斷證明書、現場照片，均不足以認定被告確有傷害告
    訴人之情　  
　　告訴人所提天成醫院診斷證明書（見偵卷第28頁），其上記
    載告訴人因右側脛骨内踝移位閉鎖性骨折107年9月17日至天
    成醫院接受住院治療，經鋼釘固定手術，於107年9月20日出
    院，107年09月15日、同年月17日、26日共計2次門診1次急
    診，以及告訴人手持拐丈右腳包紮固定之照片（見偵卷第31
    頁），僅能證明告訴人確有受傷之事實，然而告訴人受傷原
    因多端，是否確為被告所為尚難認定。至於其他現場照片均
    係用以證明被告與張洪源、張明正互毆情形，與本案並無關
    聯性。
四、從而，本案依檢察官所舉各項證據方法，就被告是否有公訴
    意旨所指之傷害犯行，本院認仍有合理之懷疑存在，尚未達
    於通常一般之人均不致有所懷疑，而得確信其為真實之程度
    ，無從形成被告有罪之確信，自難遽以傷害罪相繩。準此，
    本案既不能證明被告犯罪，依前開說明，即應為其無罪之諭
    知。原審疏未詳酌上情，遽為被告有罪之諭知，尚有未洽，
    被告提起上訴，否認犯罪，為有理由，自應由本院將原
    判決撤銷，另為被告無罪之諭知。 　　
據上論斷，應依刑事訴訟法第369條第1項前段、第364條、第301
條第1項前段，判決如主文。
本案經檢察官王文咨提起公訴，檢察官孫冀薇到庭執行職務。
中　　華　　民　　國　　109 　年　　12　　月　　30　　日
                  刑事第十二庭  審判長法  官  陳如玲  
　　　　　　　　　                    法  官  郭惠玲
　　　　　　　　　                    法  官  廖建瑜
以上正本證明與原本無異。
不得上訴。
                                      書記官  邵佩均
中　　華　　民　　國　　109 　年　　12　　月　　30　　日